臺灣高等法院刑事判決　　　　　　　　100年度上易字第817號
上　訴　人
即　被　告　宋竣程
指定辯護人　本院公設辯護人陳德仁
上列上訴人因詐欺案件，不服臺灣新竹地方法院99年度易字第29
3號，民國100年3月15日第一審判決（起訴案號：臺灣新竹地方
法院檢察署99年度偵字第3058號），提起上訴，本院判決如下：
    主  文
上訴駁回。
    事  實
一、宋竣程於民國97年間因犯詐欺案件2罪，經臺灣新竹地方法
    院（下稱新竹地院）以97年度竹簡字第228號判決判處有期
    徒刑3月、3月，應執行有期徒刑5月確定；又因詐欺案件，
    經新竹地院以97年度竹簡字第549號判決判處有期徒刑6月確
    定，再經新竹地院以97年度聲字第1301號裁定定應執行刑有
    期徒刑10月確定，甫於98年5月15日縮刑期滿執行完畢；復
    因詐欺案件，經新竹地院以99年度易字第72號判決判處有期
    徒刑8月，宋竣程不服提起上訴，經本院駁回上訴確定。詎
    其已有多次幫助詐欺取財之犯行，仍不知悔改，明知一般人
    無故取得他人金融帳戶使用，常與做為財產犯罪之所要密切
    相關，即取得他人帳戶資料之目的在於方便取得贓款及掩飾
    犯行不易遭人追查，竟基於提供帳戶予他人使用以幫助他人
    犯罪之犯意，於98年8月20日前之某日，在不詳地點，將其
    向其不知情之外祖母劉對所借用之萬泰商業銀行（下稱萬泰
    銀行）南大分行帳號000000000000號帳戶提款卡及密碼，交
    付姓名年籍不詳之詐欺集團成員使用，該詐欺集團成員取得
    上開帳戶提款卡後，即基於意圖為自己不法所有之犯意，於
    98年8月20日，在電腦網際網路之露天拍賣網站上刊登販售A
    CER牌筆記型電腦之不實訊息，致住在臺北市○○路55巷10
    號1樓張崇鳴在家上網瀏覽時得知該項訊息而陷於錯誤乃出
    價購買，並於同日23時54分許，依詐欺集團成員之指示匯款
    新臺幣（下同）1萬5,200元至劉對之上開萬泰銀行南大分行
    帳戶內，因張崇鳴匯款後遲未收到所購買之商品，始知受騙
    乃報警處理，因而循線查獲上情。
二、案經臺北市政府警察局中山分局（下稱中山分局）移送臺灣
    臺北地方法院檢察署檢察官呈請臺灣高等法院檢察署檢察長
    令轉臺灣新竹地方法院檢察署檢察官偵查起訴。
    理  由
一、按被告以外之人於審判外之言詞或書面陳述，除法律另有規
    定者外，不得作為證據，刑事訴訟法第159條第1項固有明文
    規定。另被告以外之人於審判外之陳述，雖不符刑事訴訟法
    第159條之1至之4之規定，惟經當事人於審判程序同意作為
    證據，法院審酌該言詞陳述或書面陳述作成時之情況，認為
    適當者，亦得為證據，復為同法第159條之5第1項所明定。
    本案證人即被害人張崇鳴於警詢中之陳述，業經被告宋竣程
    同意援引作為證據，本院審酌後亦認為適當，故其於審判外
    之陳述，得作為本案之證據。又本案認定事實所引用之文書
    證據，並無證據證明係公務員違背法定程序所取得，亦無刑
    事訴訟法第159條之4之顯有不可信之情況與不得作為證據之
    情形，本院斟酌本案卷內之證據均無非法取得，亦無證明力
    明顯過低之情形，且經本院於審判期日依法進行證據之調查
    、辯論，被告於訴訟程序上之權利，已受保障，前揭各該證
    據，均得採為證據。
二、上揭事實，業據被告於原審審理時均坦認不諱，核與證人即
    被害人張崇鳴於警詢及偵查中之證述大致相符（99年度偵字
    第3398號卷第7至8頁、第131至132頁），另有中山分局長安
    東路派出所陳報單乙紙（99年度偵字第3398號卷第14頁）、
    中山分局長安東路派出所受理各類案件紀錄表乙紙（99年度
    偵字第3398號卷第19頁）、中山分局長安東路派出所受理刑
    事案件報案三聯單乙紙（99年度偵字第3398號卷第20頁）、
    內政部警政署反詐騙案件紀錄表乙紙（99年度偵字第3398號
    卷第21頁）、中山分局長安東路派出所受理詐騙帳戶通報警
    示簡便格式乙紙（99年度偵字第3398號卷第22頁）、露天拍
    賣網站網頁列印資料3張（99年度偵字第3398號卷第23至25
    頁）、國泰世華銀行MyATM明細表乙紙（99年度偵字第3398
    號卷第26頁）、萬泰商業銀行98年9月29日南大字第0985000
    8907號函暨檢附之開戶資料、存款帳務查詢、臺幣存摺對帳
    單（99年度偵字第3398號卷第49至57頁）等資料在卷可參，
    被告於原審時任意性自白幫助詐欺取財犯行核與事實相符；
    雖被告於本院否認有幫助詐欺犯行，辯稱：我不會打電腦，
    也不會上網，且有精神疾病的診斷證明，不可能騙取財物，
    伊是因為找工作，才將外祖母劉對之帳戶及金融卡交給他們
    云云；然被告雖罹有慢性精神病，並經行政院衛生署新竹醫
    院精神科鑑定結果為「輕度智能不足」，有行政院衛生署新
    竹醫院精神科門診處方明細、診斷證明書、精神科心理衡鑑
    報告及其領有身心障礙手冊在卷（原審審易卷第26頁）。惟
    被告於警詢時、偵查中、審理時均能清楚描述其販賣帳戶之
    經過，且能對答自如、明確瞭解訊問之要旨，對自己權益之
    保護皆能為詳盡之說明及提出答辯，並無答非所問或語無倫
    次，並能多所翻異矯飾之情形，而就被告辯詞矛盾不合情理
    之處加以細究時，被告旋即改稱頭腦不清楚云云，絲毫未見
    被告有何辨識其行為違法性或依其辨識而為行為之能力顯著
    受損之情形，故難認被告於案發時有因精神障礙或其他心智
    缺陷，致不能辨識其行為違法性，或依其辨識而為行為之能
    力。縱使被告因受輕度智能不足影響，致其辨識行為違法或
    依其辨識而行為之能力，明顯減損，惟被告既曾於97年間因
    詐欺案件，經新竹地院以97年度竹簡字第228號判決各判處
    有期徒刑3月、3月，應執行有期徒刑5月確定；又因詐欺案
    件，經該院以97年度竹簡字第549號判決判處有期徒刑6月確
    定，上開2案件再經同法院以97年度聲字第1301號裁定定應
    執行刑有期徒刑10月確定，甫於98年5月15日縮刑期滿執行
    完畢；復因詐欺案件，經新竹地院以99年度易字第72號判決
    判處有期徒刑8月，上訴後經本院駁回上訴確定，是被告對
    於詐欺犯罪應有認識，而被告將其向不知情之外祖母劉對借
    用萬泰銀行南大分行帳號000000000000號帳戶提款卡及密碼
    ，交付姓名年籍不詳之詐欺集團成員使用，該詐欺集團成員
    可能持供詐欺取財使用，被告應有認識，仍提供上開帳戶提
    款卡及密碼，客觀上可預見上開帳戶提款卡及密碼，可能遭
    詐欺集團作為詐欺犯罪之用，猶基於幫助詐欺集團之犯意而
    交付某姓名年籍不詳之詐欺集團成員使用。被告雖辯稱上開
    帳戶係為應徵工作而交付云云；惟衡以一般社會常態，應徵
    工作者於應徵工作時，若係正當之謀職，應徵者應具備相關
    之簡歷資料親赴徵人公司或行號面試，應徵者對於徵人之公
    司所在、名稱、所營項目、工作內容暨與何人進行面試等項
    ，均會有一定之認識與瞭解，且會當面談妥工作時間、工作
    報酬、工作內容等關係勞動條件之基本事項，雙方議定聘僱
    後，如雇主採匯款方式支付薪資，始會要求應徵者提供個人
    領取薪資之銀行帳號等資料，或另開立帳戶，供作匯轉薪資
    之用，衡情斷無要求尚未受僱之應徵者交付帳戶金融卡或密
    碼之理，再者，金融機構之帳戶提款卡，事關個人財產權益
    之保障，其專有性甚高，除非本人或與本人親密關係者，難
    認有何理由會隨意交付他人使用該提款卡，一般人亦會有妥
    為保管及防止他人任意使用之認識，縱有特殊情況須交付他
    人使用，亦必深入瞭解用途及合理性，始會提供，且該等專
    有物品如落入不明人士手中，未加以說明正常用途，極易被
    利用為與財產有關之犯罪工具，況且電視、報章等媒體一再
    披露詐騙集團為規避查緝，使用他人帳戶以遂行詐欺之不法
    犯罪態樣甚為頻繁，被告為成年人，雖有輕度智能不足，然
    被告並非無社會經驗之人，且已有多次幫助詐欺取財之犯行
    ，均經判決確定已如前述，是被告將提款卡及密碼等物交付
    予與其不具任何關係之人使用，顯然對於該帳戶將作為不法
    使用，有所認知，其有幫助他人犯詐欺取財罪之不確定犯罪
    故意甚明。綜上所述，被告以其交付提款卡及密碼是因應徵
    工作而交付等語置辯，顯有悖於常理，不足採信，本件事證
    明確，被告犯行洵堪認定。
三、被告係將其外祖母之上開萬泰銀行提款卡及密碼交付姓名年
    籍不詳之詐騙集團成員使用，可預見該人與其他共犯係從事
    詐欺取財等不法行為，然係對該不詳詐騙集團成員之詐欺取
    財犯行提供助力，並非有何共同正犯之犯意聯絡及行為分擔
    ，核被告所為，係犯刑法第30條第1項前段、第339條第1項
    之幫助詐欺取財既遂罪，被告有如事實欄所示之前科紀錄等
    情，有本院被告前案紀錄表在卷可參，其於前案執行完畢5
    年內再犯本件有期徒刑以上之罪，應論以累犯，並應依法加
    重其刑，又被告係幫助犯，爰依刑法第30條第2項規定，減
    輕其刑。而被告有前開刑之加重及減輕事由，應先加後減之
    。
四、原審以被告犯行明確，適用刑法第339條第1項、第30條第1
    項前段、第2項，第47條第1項，刑法施行法第1條之1第1項
    、第2項前段規定，並審酌被告未經熟慮，提供其外祖母之
    上開萬泰銀行提款卡及密碼等資料供他人掩飾犯罪所得使用
    ，非但增加被害人尋求救濟之困難，造成社會人心不安，亦
    助長詐騙犯罪者之氣焰，使詐騙犯罪者得以順利取得詐欺所
    得之財物，危害財產交易安全擾亂金融秩序甚鉅，且被告前
    已有多次幫助詐欺取財之犯行，均經判決確定，及其罹有慢
    性精神病，經行政院衛生署新竹醫院精神科鑑定結果為「輕
    度智能不足」並領有身心障礙手冊（原審審易卷第26頁）、
    而於原審審理時曾一度坦認犯行等一切情狀，認被告宋竣程
    幫助意圖為自己不法之所有，以詐術使人將本人之物交付，
    累犯，處有期徒刑7月，經核於法並無違誤，量刑亦屬妥適
    。被告於本院又否認犯罪，以伊不會打電腦，也不會上網，
    且有精神疾病的診斷證明，不可能騙取財物，伊是因為找工
    作才將外祖母之帳戶及金融卡交給他人云云，其所辯並不足
    採信，已如前所述，是其上訴，核無理由，被告之指定辯護
    人認被告前曾發生車禍頭部受創，受傷之後只能打零工餬口
    ，請考量上情從輕量刑等為被告辯護，亦無理由，是本件上
    訴，為無理由，應予駁回。
據上論斷，應依刑事訴訟法第368條，判決如主文。
本案經檢察官鄭富銘到庭執行職務。
中    華    民    國   100    年    7     月    13    日
                  刑事第十一庭  審判長法  官  許宗和
                                      法  官  趙功恆
                                      法  官  潘進柳
以上正本證明與原本無異。
不得上訴。
                                      書記官  任正人
中    華    民    國   100    年    7     月    13    日
附錄：本案論罪科刑法條全文
刑法第339條
意圖為自己或第三人不法之所有，以詐術使人將本人或第三人之
物交付者，處五年以下有期徒刑、拘役或科或併科一千元以下罰
金。
以前項方法得財產上不法之利益或使第三人得之者，亦同。
前二項之未遂犯罰之。